臺灣臺中地方法院刑事判決　　　　　　　　　　　　　九十四年度易字第九七四號
　　公　訴　人　臺灣臺中地方法院檢察署檢察官
　　被　　　告　丙○○
右列被告因詐欺案件，經檢察官提起公訴（九十三年度偵字第一０七七四號、九十三
年度核退偵字第二三九號），本院合議庭裁定由受命法官獨任進行簡式審判程序，判
決如左：
    主  文
丙○○幫助連續意圖為自己不法之所有，以詐術使人將本人之物交付，累犯，處有期
徒刑肆月，如易科罰金，以佰元折算壹日。
    犯罪事實
一、丙○○前於民國八十九年間，先後因施用毒品案件，分別經臺灣桃園地方法院中
    壢簡易庭於八十九年五月一日以八十九年度壢簡字第四七九號判決判處有期徒刑
    四月，於八十九年七月十七日確定，以及該院於九十年七月二十七日以九十年度
    易字第七０四號判決判處有期徒刑六月，於九十年九月三日確定，併與前案接續
    執行，迄九十一年十月十二日縮短刑期執行完畢。詎仍不知悔改，可預見金融機
    構帳戶係個人理財之重要工具，且關係個人財產、信用之表徵，其於七十二年六
    月一日向中華郵政股份有限公司臺中民權路郵局（下稱民權路郵局）所申請開立
    帳號00000000000000號帳戶之存摺、提款卡、印章及密碼如交付
    他人使用，有供作財產犯罪用途之可能，而一般人取得他人存摺之目的在於取得
    贓款及掩飾犯行不易遭人追查，對於提供帳戶雖無引發他人萌生犯罪之確信，但
    仍不顧他人所可能遭害之危險，因缺錢花用，竟基於縱若有人持其存簿、提款卡
    、密碼後，自行或轉交他人用以實施犯罪，供作被害人匯款之用，仍不違背其本
    意之幫助使用其帳戶者向他人詐欺取財之不確定故意，分別於九十二年十二月二
    十七日與同年十二月三十日，前往民權路郵局申辦上開帳戶之印鑑變更及金融卡
    掛失重領新卡後，即將前開帳戶之存摺、提款卡、密碼及印鑑等交付予不詳真實
    年籍姓名自稱「張偉」之成年男子，而容許他人藉其帳戶以遂行財產犯罪。嗣該
    張姓男子於取得丙○○所交付之帳戶存摺、提款卡及密碼後，便與其所屬之詐騙
    集團，共同基於意圖為自己不法所有之概括犯意聯絡，於九十三年一月五日十六
時許，由該詐騙集團成員中自稱中國國際商業銀行人員，以電話向丁○○佯稱其
    銀行金融卡業經犯罪集團製成偽卡使用，需要打電話備案，為確保權益及避免財
    物損失，應即前往提款機變更金融卡密碼，並提供以許榮楠（業經檢察官為不起
    訴處分）名義所申請之０二─00000000號及０二─00000000號
    二支電話供其查詢聯絡云云，致丁○○陷於錯誤，即於同日十七時二十七分許，
    前往屏東縣潮州鎮彰化銀行之提款機，依對方指示方式操作提款機，於輸入特定
    數字後，將新臺幣（下同）一萬四千九百九十八元匯款至丙○○前開民權路郵局
    帳戶中；復於九十三年一月五日二十時許，再由該詐騙集團成員中自稱中華商業
    銀行人員，以電話向甲○○佯稱其銀行金融卡遭人盜取並製成偽卡使用，可以打
    ０二─00000000號電話至警局向張警員求證，或打０二─000000
    00號至臺北金融中心查證云云，經撥打各該電話後均被告以金融資料遭盜取，
    應即前往提款機變更金融卡密碼云云，致甲○○陷於錯誤，即接續於同日二十時
    十六分及十七分許，前往附近之提款機，依對方指示方式操作提款機，於輸入特
    定數字後，分別將二筆金額均為三萬九千九百八十八元匯款至丙○○前開民權路
    郵局帳戶中。嗣丁○○與甲○○察覺有異發現受騙後報警，始查悉上情。
二、案經臺中縣警察局烏日分局報請臺灣臺中地方法院檢察署檢察官偵查起訴。
    理  由
一、本件被告丙○○所犯係死刑、無期徒刑、最輕本刑為三年以上有期徒刑以外之罪
    ，其於準備程序中就被訴事實為有罪之陳述，經告知簡式審判程序之旨，並聽取
    公訴人及被告之意見後，本院合議庭認為適宜而裁定由受命法官獨任進行簡式審
    判程序，合先敘明。
二、訊據被告丙○○對於右揭犯罪事實坦承不諱，其所提供他人使用之帳戶，被利用
    作為詐欺取財之入帳帳戶，並致被害人丁○○、甲○○被詐騙而於上開時、地，
    分別將一筆一萬四千九百九十八元、二筆均為三萬九千九百八十八元之款項匯入
    被告上揭帳戶等情，業據被害人丁○○、甲○○於警詢或偵訊中指訴綦詳（見偵
    字第一０七七四號卷第四頁至第五頁警詢筆錄、第二三頁偵訊筆錄、偵字第九０
    九三號卷第七頁警詢筆錄），並有中華郵政股份有限公司臺中郵局九十四年二月
    二十二日中管字第０九四二一００五六七號函、九十四年三月二十二日中管字第
    ０九四二一００八二三號函、函覆之被告帳戶立帳申請書、印鑑卡、儲金人紀要
    、更換事項紀要、金融卡申請書、上開郵局帳號交易清單及自動櫃員機交易明細
    表等件在卷可參（分見偵字第一０七七四號卷第七頁、第九頁至第十頁、第四三
    頁至第四五頁、偵字第九０九三號卷第七頁、核退偵字第二三九號卷第二０頁至
    第二二頁），是認被告自白與事實相符。次按，刑法上之故意，分直接故意（確
    定故意）與間接故意（不確定故意），「行為人對於構成犯罪之事實，明知並有
    意使其發生者」為直接故意。「行為人對於構成犯罪之事實，預見其發生而其發
    生並不違背其本意者」為間接故意。又金融帳戶為個人理財之工具，申請開設金
    融帳戶並無任何特殊之限制，一般民眾皆能自由申請開戶，並得同時在不同金融
    機構申請多數存款帳戶使用，乃眾所周知之事實，依一般人之社會生活經驗，倘
    係合法收入，本可自行向金融行庫開戶使用，而無向他人蒐取帳戶之必要。苟不
    以自己名義申請開戶，反以不正方式向不特定人取得他人之金融機構帳戶使用，
    衡情應能懷疑其目的在於恐嚇或詐欺取得他人財物，且利用不實之抽獎函件、獲
    獎簡訊、分類、夾報廣告或電話通知等方式佯稱收件人、收訊人或受話人幸運中
    獎、低利無擔保貸款、佯稱退稅或金融卡造盜用偽造而詐欺取財之犯罪類型層出
    不窮，該等犯罪多數均係利用人頭帳戶作為出入帳戶，並經媒體廣為披載，被告
    將帳戶交由他人使用，衡情足認被告對於該不詳真實姓名年籍之張姓成年男子持
    以實施詐欺取財之犯行應可預見，且其對於該男子利用其帳戶向人詐欺取財，並
    無違背其本意之不確定故意甚明。至被告交付其帳戶之存摺、提款卡等行為，既
    非詐欺取財罪構成要件之行為，且查無任何證據足資證明被告與前揭不詳年籍姓
    名之男子間有何詐欺取財之犯意聯絡，足認被告應僅係幫助行為，本件事證明確
    ，被告犯行應堪認定。
三、按連續幫助與幫助連續為不同之犯罪態樣，如基於概括犯意，多次幫助他人犯罪
    ，為連續幫助，該幫助者有多次犯罪行為；如以一幫助行為，幫助他人連續犯罪
    ，則為幫助連續，就幫助犯而言，則僅有一次犯罪行為。查本件上開張姓男子、
    自稱中國國際商業銀行人員、中華商業銀行人員等不詳真實年籍姓名之人間，基
    於意圖為自己不法所有之概括犯意聯絡，以上開之方式為詐術，使被害人丁○○
    、甲○○陷於錯誤，而將本人之財物交付，核其等所為，均係連續犯刑法第三百
    三十九條第一項之詐欺取財罪。被告將上開帳戶交給該不詳真實年籍姓名之張姓
    成年男子行詐欺取財，顯係基於幫助他人詐欺取財之犯意，且所為提供帳戶予他
    人之行為係屬刑法詐欺取財罪構成要件以外之行為，其既以幫助他人犯罪之意思
    而參與犯罪構成要件以外之行為，核其所為，係犯刑法第三十條第一項、第三百
    三十九條第一項之幫助連續詐欺取財罪，被告幫助他人犯詐欺取財罪，為從犯，
    應依刑法第三十條第二項之規定減輕其刑。又查被告前於八十九年間，先後因施
    用毒品案件，分別經臺灣桃園地方法院中壢簡易庭於八十九年五月一日以八十九
    年度壢簡字第四七九號判決判處有期徒刑四月，於八十九年七月十七日確定，以
    及該院於九十年七月二十七日以九十年度易字第七０四號判決判處有期徒刑六月
    ，於九十年九月三日確定，併與前案接續執行，迄九十一年十月十二日縮短刑期
    執行完畢，有被告之刑案資料查註紀錄表、臺灣高等法院被告全國前案紀錄表及
    判決各一份附卷可考，其受有期徒刑執行完畢後，於五年內再犯本件有期徒刑以
    上之罪，為累犯，應加重其刑，並依法先加後減之。爰審酌被告正值年輕，即不
    思以正當工作，賺取生活之資，為圖小利，提供帳戶予不法份子使用，非惟幫助
    行詐欺取財者遂行取財目的，同時使其得以隱匿其真實身分，減少遭查獲之風險
    ，愈使其肆無忌憚，加深犯罪之猖獗，惟念及被告本身並未實際參與本件詐欺取
    財之犯行，責難性較小，所生危害非鉅，且於本院審理中坦承犯行，犯後態度尚
    稱良好等一切情狀，量處如主文所示之刑，並諭知易科罰金之折算標準。
據上論斷，應依刑事訴訟法第二百七十三條之一第一項、第二百九十九條第一項前段
，刑法第三十條第一項、第三百三十九條第一項、第四十七條、第三十條第二項、第
四十一條第一項前段，罰金罰鍰提高標準條例第一條前段、第二條，判決如主文。
本案經檢察官乙○○到庭執行職務
中      華      民      國    九十四    年      六      月    二十二    日
                                     臺灣臺中地方法院刑事第八庭
                                          法  官   吳  崇  道
右正本證明與原本無異。
如不服本判決，應於判決送達後十日內向本院提出上訴狀，上訴於臺灣高等法院臺中
分院( 須附繕本 )。
                                          書記官
中      華      民      國    九十四    年      六      月    二十二    日
附錄本案論罪科刑法條
刑法第三百三十九條第一項
意圖為自己或第三人不法之所有，以詐術使人將本人或第三人之物交付者，處五年以
下有期徒刑、拘役或科或併科一千元以下罰金。
